【裁判字號】    89,交上易,1941
【裁判日期】    891213
【裁判案由】    過失傷害
【裁判全文】
臺灣高等法院臺南分院刑事判決            八十九年度交上易字第一九四一號  Ｇ
      上  訴  人
      即  被  告  甲  ○  ○
右上訴人因過失傷害案件，不服臺灣臺南地方法院八十九年度交易字第三四六號中華
民國八十九年十月五日第一審判決（起訴案號：臺灣臺南地方法院檢察署八十九年度
偵字第三七七０號），提起上訴，本院判決如左：
      主      文
上訴駁回。
      事      實
一、甲○○受僱於志信運輸倉儲股份有限公司任職司機，為從事駕駛業務之人，於民
    國（下同）八十八年十一月二十五日上午十一時二十分許，駕駛車牌號碼ＫＢ─
    九五七號營業大貨車，沿國道高速公路北上方向行駛，於行經三０八公里八一０
    公尺時，原應注意駕車行駛高速公路途中不得驟然或任意變換車道，如欲超越前
    車或變換車道時，應先顯示方向燈告知前後車輛，並保持安全距離及間隔，方得
    超越或變換車道。而依當時情形又無不能注意之情事，竟疏於注意及此，貿然由
    外側車道變換至內側車道時，其左側車頭擦撞同向由蘇進來所駕駛載有蘇黃連花
    之車號ＵＲ─七一三五號自小客車右後車身，甲○○擦撞後嗣因感到車頭過於偏
    左，再猛然向右迴轉時，其右前車頭再撞上自小客車左側車身，自小客車受撞後
    旋轉數圈再撞上護欄始停住，致蘇黃連花受有右顳側頭皮裂傷兩公分長之傷害。
二、案經蘇黃連花訴請臺灣臺南地方法院檢察署檢察官偵查起訴。
    理      由
一、訊據被告甲○○於右開時、地駕車肇事致告訴人蘇黃連花受傷之事實，業據被告
    甲○○於警訊及偵查中自白不諱，惟於原審及本院審理時則辯稱：當時並未變換
    車道，是證人蘇進來超車不當自後撞上而肇事云云。經查：
  (一)被告甲○○於警訊中自承：當時我因超車進入內線，但突然車頭往內側護欄方向
    偏，我以為是爆胎，我就再將方向盤往外側行駛，結果從後視鏡發現那部ＵＲ─
    七一三五號自小客車在我車左後內線車道打轉，我車停到前方路肩才知道發生事
    故等語。於偵查中亦自承：有追撞告訴人乘坐之車。於原審審理時並供稱：當時
    外側車道有一部拖板車，我必須要從內側車道行駛，於超過拖板車時再轉外側車
    道。我當時要超車，都沒有看到證人之車，撞了以後才看到該車在我車後。證人
    蘇進來於警訊中亦證述：當我車從外線變換到內線後，被告的貨車從後靠我車越
    來越近，不知何故該貨車就擦撞我車右後面，致使我車失控撞護欄後肇事。再依
    二車車損觀之，被告之貨車車頭左右均有擦撞毀損痕跡，證人車損則為左側車身
    （台灣省台南區車輛行車事故鑑定委員會鑑定意見書誤載為右側車身）嚴重凹陷
    ，右後車身凹損及車頭因衝撞護欄而毀損，有相片十三幀附於偵卷證物袋內可按
    。堪認當時被告駕駛車體高大之貨車，為超越外側車道之拖板車，即變換至內側
    車道行駛，惟因車身高，視野有所限制，且疏未注其車前之證人蘇進來所駕車子
    ，致變換車道不當而擦撞，並因車頭過於偏左而急速往右迴轉，而連續撞上證人
    蘇進來之自小客車車身，使自小客車右後車身及左側車身嚴重凹陷受損，而貨車
    之左車頭則有擦撞痕跡，右車頭保險桿亦因碰撞而掉落等情應可認定。
  (二)按駕駛人駕車行駛高速公路途中，不得驟然或任意變換車道，如欲超越前車或變
    換車道時，應先顯示方向燈告知前後車輛，並保持安全距離及間隔，方得超越或
    變換車道，高速公路交通管制規則第十一條定有明文。而依當時天氣晴朗、路面
    乾燥無缺陷、視距良好之情形下並無不能注意情事，竟疏未注意以致肇事自有過
    失。本件經送台灣省台南區車輛行車事故鑑定委員會及臺灣省車輛行車事故覆議
    鑑定委員會鑑定結果，亦認定被告應負全部過失責任，此有該二委員會八十九年
    一月十日南鑑字第八八一三八六號及八十九年八月二十八日府覆議字第八九一二
    八八號鑑定意見書在卷可憑。而告訴人黃連花確因本件車禍，受有右顳側頭皮裂
    傷之傷害，亦有診斷證明書一件在卷可按，則被告過失駕車肇事之行為，與被害
    人之傷害結果間，自具有相當因果關係。
  (三)又本件業經送台灣省台南區車輛行車事故鑑定委員會及臺灣省車輛行車事故覆議
    鑑定委員會鑑定結果，認定被告應負全部過失責任，此有該二委員會八十九年一
    月十日南鑑字第八八一三八六號及八十九年八月二十八日府覆議字第八九一二八
    八號鑑定意見書在卷可憑，則本件被告甲○○事證已明確，因而被告甲○○於本
    院審理中再聲請本院送鑑定云云，本院認已無必要，併此明。
  (四)綜上所述，被告甲○○有上開過失傷害之犯行，已彰彰明甚，其所辯，顯係事後
    卸責之詞，委無足採，事證明確，被告犯行洵堪認定。
二、核被告所為，係犯刑法第二百八十四條第二項前段之業務過失傷害罪。原審援引
    刑事訴訟法第二百九十九條第一項前段、刑法第二百八十四條第二項前段、第四
    十一條、罰金罰鍰提高標準條例第一條前段、第二條之規定，並參酌被告品性、
    智識程度、過失程度嚴重、犯罪所生之危害及犯罪後態度等一切情狀，量處有期
    徒刑肆月，如易科罰金，以參佰元折算壹日。本院經核其認事用法，均無不當，
    量刑亦稱妥適。被告上訴意旨，猶執前詞，否認犯罪，為無理由，應予駁回。
據上論斷，應依刑事訴訟法第三百六十八條，判決如主文。
本案經檢察官楊治宇到庭執行職務。
中    華    民    國      八十九      年      十二      月      十三    日
                                  臺灣高等法院臺南分院刑事第六庭
                                      審判長法官  林    金    村
                                            法官  戴    勝    利
                                            法官  顏    基    典
右正本證明與原本無異。
不得上訴。
                                      法院書記官  呂    嘉    文
中    華    民    國      八十九      年      十二      月     十四     日
附錄本案論罪科刑法條：
刑法第二百八十四條第二項：從事業務之人，因業務上之過失傷害人者，處一年以下
                          有期徒刑、拘役或一千元以下罰金，致重傷者，處三年
                          以下有期徒刑、拘役或二千元以下則罰金。


司法院資訊處製作；財團法人民間司法改革基金會備份。
